【裁判字號】    98,上訴,4028
【裁判日期】    990107
【裁判案由】    妨害國幣懲治條例
【裁判全文】
臺灣高等法院刑事判決                98年度上訴字第4028號
上  訴  人
即  被  告  乙○
                    （
選任辯護人  呂翊承律師
上  訴  人
即  被  告  丁○○
選任辯護人  粘舜權律師
            吳茂榕律師
上  訴  人
即  被  告  丙○○
指定辯護人  本院公設辯護人王永炫
上列上訴人因妨害國幣懲治條例案件，不服臺灣板橋地方法院98
年度訴字第819號，中華民國98年8月21日第一審判決（起訴案號
：臺灣板橋地方法院檢察署98年度偵字第3078號、第7195號），
提起上訴，本院判決如下：
    主  文
上訴駁回。
    事  實
一、乙○前於民國92年間，因公共危險案件，經臺灣臺北地方法
    院判處有期徒刑6月確定，並於94年11月11日以易科罰金執
    行完畢，竟仍不知悛悔。緣甲○○（業經原審判決確定）起
    意製造偽鈔，即於97年10月間主動找乙○商議，其2人取得
    合意，共同基於意圖供行使之用，而偽造幣卷之謀議，約定
    由甲○○統籌製作偽鈔的部分，乙○負責對外聯繫及找買家
    ，甲○○並於同年月間起找來丁○○，丁○○與之共同出於
    意圖供行使之用而偽造幣卷之犯意聯絡，遂自97年10月間起
    ，由甲○○、丁○○共同在甲○○所承租之台北縣三峽鎮○○路49號透天房屋，利用甲○○所有之萊妮紙、雷射金箔（
    717銀）、雷射金箔（T-806銀）、網版、網版機台、空氣筒
    、溶劑、空氣壓縮機、裁紙機、防水膠、小型空壓機、燙金
    機、細條防偽線鋼印、粗條防偽線鋼印、新臺幣（下同）50
    0元鋼模、500元印章、500元花草印章、沖床、偽鈔防偽銀
    箔紙、電腦主機、電腦螢幕、印表機及500元偽鈔模版記憶
    卡為偽造500面額紙幣之器械原料，甲○○指示丁○○負責
    使用燙金機在A4規格之紙張上燙金線，偽造面額新臺幣（下
    同）500元之防偽線，繼由甲○○使用掃描器掃瞄真鈔複製
    偽鈔；甲○○復於同年12月12日找來丙○○，丙○○亦與其
    等共同基於意圖供行使之用，而偽造幣卷之犯意聯絡，參與
    裁切已複製完成之A4紙幣券及噴防水膠，最後由甲○○將偽
    鈔晾乾，放置沖床處作表面粗糙處理；丁○○於上開偽造偽
    鈔期間，並曾依甲○○之指示前往印紙廠，拿取偽造貨幣所
    需用之紙張返回台北縣三峽鎮○○路49號，供印製偽鈔之用
    。完成後，甲○○依其與乙○事先之合意，於97年11月間，
    在台北市國父紀念館處，將偽造完成之500元紙鈔交付予乙○，面額合計約三、四十萬元，乙○先後自97年12月間起至
    98年1月初止，分別以宅配之方式，或在台灣地區某不詳地
    點，出面以1比2或1比4、5不等之比例，賣出面額合計3萬元
    之500元偽造紙鈔予綽號「小毛」之洪梧峰、或年籍不詳綽
    號「阿國」、「阿豐」等成年男子，當場收受現金交付偽鈔
    。甲○○另自行於97年12月間某日，在台北縣三重市○○路
    、龍門路口，出面以1比2（即每500元真鈔可購得面額合計1
    千元之500元偽造紙鈔）之比例，將完成之500元偽鈔出售予
    綽號「大胖」之余福助，面額合計2萬元，使其等製造之偽
    鈔在市面上流通使用，從中牟利。乙○於98年1月13日拿取
    供印製偽鈔用之紙張回到甲○○承租之上址，並取得500元
    偽造幣券成品1000張，尚未外出販賣，於當晚7時許，適為
    警持搜索票前往該址查獲，警員在乙○身上扣得該500元偽
    造幣券成品1000張，另在上址扣得500元偽造幣券成品339張
    、正面半成品108張、反面半成品1176張、萊妮紙2令、雷射
    金箔（717銀）6捲、雷射金箔（T-806銀）5捲、網版8塊、
    網版機台乙台、空氣筒乙筒、溶劑8瓶、空氣壓縮機乙台、
    裁紙機2台、防水膠11瓶、小型空壓機乙台、燙金機乙台、
    細條防偽線鋼印6個、粗條防偽線鋼印4個、500元鋼模乙個
    、500元印章3個、500元花草印章乙個、沖床乙台、偽鈔防
    偽銀箔紙乙批、電腦主機乙台、電腦螢幕乙台、印表機4台
    及500元偽鈔模版記憶卡乙片。
二、案經內政部警政署刑事警察局報請臺灣板橋地方法院檢察署
    檢察官偵查起訴。
    理  由
壹、有罪部分：
一、證據能力方面：被告以外之人於審判外之陳述，經當事人於
    審判程序同意作為證據，法院審酌該言詞陳述或書面陳述作
    成時之情況，認為適當者，亦得為證據。當事人、代理人或
    辯護人於法院調查證據時，知有第159條第1項不得為證據之
    情形，而未於言詞辯論終結前聲明異議者，視為有前項之同
    意。刑事訴訟法第159條之5定有明文。以下所引被告以外之
    人於審判外之書面陳述等證據，經本院詢問關於證據能力，
    檢察官、被告與辯護人均表示無意見（本院卷第46頁反面）
    ，該等證據復均經提示，當事人及辯護人未於言詞辯論終結
    前聲明異議，本院審酌該等證據作成之情況，無違法取得情
    事，認為適於為本件認定事實之依據，依刑事訴訟法第159
    條之5第2項規定，應具有證據能力。
二、上開事實業據上訴人即被告丙○○於原審及本院均坦承不諱
    ；訊據上訴人即被告丁○○雖坦承參與燙金線之工作，惟否
    認共同製造偽鈔，辯稱：其因不知情而前往甲○○處應徵，
    甲○○指示其在紙上燙一條線，其因不知情而一直重複這工
    作，當嗣後發現是在製造偽鈔時，即想離開，但甲○○威脅
    說要對其家人不利，其因出於害怕始繼續參與云云；訊據上
    訴人即被告乙○固坦承於上開時地先後以上開比例、價額賣
    出交付上開500元之偽造紙鈔予洪梧峰、「阿國」、「阿豐
    」等人流通使用，有行使偽造貨幣犯行，惟否認有參與製造
    偽鈔之部分，辯稱：其並未參與甲○○、丁○○、丙○○3
    人偽造500元偽鈔之犯行，與其3人均無犯意之聯絡或行為分
    擔，其僅係單純事後受甲○○之託，出面去出售甲○○交付
    之500元偽造紙鈔云云。經查：
  (一)被告丁○○及丙○○與甲○○3人共同參與偽造500元偽造紙
    鈔，被告甲○○、乙○2人事後分別以上開比例及價額賣出
    500元之偽造紙鈔等犯行，除經被告乙○、丁○○、丙○○4
    人於原審及本院均坦承不諱外，核與證人即共同正犯甲○○
    於偵查及原審所為之證述相互一致（見3078號偵卷第95頁、
    原審卷第228頁反面至232頁反面），復核與證人洪梧峰於警
    詢證述之情節亦相符（見7195號偵卷第62至64頁），並有監
    聽譯文可稽（見3078號卷第45頁至51頁），又警察於查獲時
    ，在甲○○所承租之台北縣三峽鎮○○路49號房屋，自被告
    乙○身上所扣得上開500元偽造幣券成品1000張及在該屋內
    所扣得500元偽造幣券成品339張、正面半成品10 8張、反面
    半成品1176張、萊妮紙2令、雷射金箔（717銀）6 捲、雷射
    金箔（T-806銀）5捲、網版8塊、網版機台乙台、空氣筒乙
    筒、溶劑8瓶、空氣壓縮機乙台、裁紙機2台、防水膠11瓶、
    小型空壓機乙台、燙金機乙台、細條防偽線鋼印6 個、粗條
    防偽線鋼印4個、500元鋼模乙個、500元印章3個、500元花
    草印章乙個、沖床乙台、偽鈔防偽銀箔紙乙批、電腦主機乙
    台、電腦螢幕乙台、印表機4台及500元偽鈔模版記憶卡乙片
    ，在卷可稽。扣案之500元偽造幣券經送中央印製廠鑑定之
    結果，認均屬偽造，並有該廠98年1月21日中印發字第09800
    00262號函及其所附鈔券鑑定報告各乙份可佐，均堪認定。
  (二)被告乙○雖辯稱其無參與甲○○、丁○○、丙○○3人偽造
    紙鈔之犯行，與其3人均無犯意之聯絡及行為分擔，其僅係
    單純事後受甲○○之託，出面賣500元偽鈔云云，惟查：被
    告乙○參與甲○○、丁○○、丙○○3人偽造500元偽鈔之犯
    行，業據被告乙○本人於警詢、偵查中及原審供稱：「（你
    自何時起在該處偽造新臺幣偽鈔？共有幾人參與？如何分工
    ？）大概有半年了，總共有甲○○、丁○○、丙○○等3人
    參與，他們3人製作，我負責對外聯繫、使用及找買主」、
    「（是否與甲○○一起製作偽鈔？）是甲○○統籌製作偽鈔
    的部分，我則負責對外聯繫及找買家」、「（甲○○是否有
    負責對外聯繫的部分？）我不清楚，但是是我對外聯繫的」
    、「（知否甲○○製作偽鈔的過程？）我不清楚，我只是負
    責對外的聯繫」、「（與甲○○有共謀製作偽鈔？）97年9
    、10月左右，甲○○告訴我有一個賺錢的機會，要我配合他
    ，就是他製作偽鈔，我負責對外聯繫，我不清楚他製作偽鈔
    的步驟」、「（迄今獲利？）我個人獲利3萬元，我交給甲○○大概5、6萬元」、「（是否與甲○○共謀製作偽鈔？）
    甲○○負責製作偽鈔，我負責對外聯繫找買家」、「（有參
    與製作偽鈔？）我是處理偽鈔流通的部分」等語（見3078號
    偵卷第25頁、第26頁、第88至90頁、第165頁）明確。
  (三)證人甲○○於原審證稱：「（除你以外，何人參與本件偽造
    貨幣之犯行？）有丁○○、丙○○」、「製造的部分，只有
    我們三個人在做」、「（乙○在你集團作甚麼工作？）我們
    在製作好偽鈔後，交給他流通」、「（偽鈔換真鈔的流通比
    例為何？）是一比四或是一比五」、「（這比例是何人決定
    的？）是我決定的」、「（你如何會把製作好的偽鈔交給乙○去流通，他是何人去找的？）是我去找他的」、「（為何
    要找乙○？）我跟他認識好幾年，他之前有幫助過我，我才
    去問他有賺錢的機會，問他有沒有意願配合」、「（乙○對
    外流通偽鈔是無償的，還是有獲得利益？）有獲得利益」、
    「（利益如何計算？）獲利的二成」、「（你前前後後總共
    請乙○交易多少偽鈔？）大約三、四十萬元」、「（三、四
    十萬元獲利多少？）大約五、六萬元」、「（偽造幣券的材
    料是何人去購買的？）大部分是我」、「有請丁○○到紙廠
    去拿過紙」、「乙○也去拿過紙，但是他帶回來那天我們就
    被抓了」、「（所以你在一開始找乙○的時候，你已經開始
    在製作偽鈔了？）那時候正在研發」、「（查獲當天乙○為
    何會去大埔路49號？）他是來取偽鈔」、「（當天你總共交
    了多少數量的偽鈔給乙○？）50萬」、「都是500元面額」
    、「（你剛剛說你交付偽鈔的地點都是台北市的國父紀念館
    ，為何這一次地點反而選在三峽鎮○○路49號？）因為我只
    交給乙○一次而已，是三、四十萬元，在國父紀念館；這次
    我在忙，所以我就叫他過來拿」等語相符（見原審卷第228
    頁反面至233頁），足證甲○○尚在研發如何偽造500元偽鈔
    之技術期間，已找被告乙○商議製造及銷售之犯罪分工細節
    ，2人決定由甲○○負責統籌偽鈔之製作，被告乙○負責對
    外找買家及流通，嗣於97年11月間，甲○○在台北市國父紀
    念館交付三、四十萬元之偽鈔予被告乙○以對外銷售，被告
    乙○自97年12月間起至98年1月初某日止，先後賣出500元偽
    鈔予余福助、「阿國」、「阿豐」等情，已堪認定，且被告
    乙○於遭查獲當天，自外攜帶偽鈔所需用之紙張至台北縣三
    峽鎮○○路49號製造偽鈔地點，其目的自係供應甲○○、丁○○、丙○○等人偽造幣券之用，可見查獲之時被告等人製
    造偽鈔之犯行仍在進行之中，且被告乙○亦以共同製造之犯
    意參與其中。甲○○雖另證稱沒有向乙○說如何製作偽鈔、
    乙○未曾看過其製作偽鈔云云，惟依其證述，乙○有一次到
    其本件租屋一樓客廳聊天，平日則以手機與乙○聯絡，因是
    朋友關係，所以什麼事情都聊等語，足見其二人之交情並非
    生疏，參以前述甲○○在研發製造偽鈔階段，即與被告乙○
    研議銷路，與乙○達成一人負責製造、一人負責對外銷售之
    謀議，而銷售偽鈔一事對於偽鈔之製造者而言，至屬重要，
    倘無可靠之銷售管道，製造偽鈔形同無用；又甲○○於原審
    及本院復均證述案發當日託乙○前往拿取印刷偽鈔之用紙至
    上址等情（見本院卷第114頁、原審卷第230頁），以乙○事
    前合意、事中參與販售偽鈔、運送偽鈔用紙等事實，可見其
    與甲○○等人對於製造偽鈔之犯意均有同謀，並有分工，至
    為灼然。
  (四)被告丁○○雖辯稱其原不知情甲○○在製造偽鈔，當知情後
    卻受甲○○之威脅而不得不繼續參與云云，惟據證人丙○○
    於本院證稱：有聽到丁○○與甲○○在吵架，沒有聽到甲○○威脅丁○○等語（見本院卷第116頁），參以丁○○參與
    燙金線之製作，而甲○○在透天房屋內製造偽鈔，對外隱匿
    ，屋內卻多有製造偽鈔之相關材料（見3078號卷第56頁、第
    57頁），丁○○所辯事先不知情云云，已不可採，丁○○之
    人身自由並未受甲○○之拘束，所謂因甲○○之威脅而不得
    不參與製造偽鈔云云，甚違常情，再參以監聽譯文其中對話
    ，丁○○即「小胖」說：「不好意思，幫我開門」，甲○○
    答稱：「好」（見3078號卷第45頁），丁○○問：「你那裡
    情況怎樣，要我現在過去或明天過去就可以」，甲○○答：
    「現在過來是有一些啦，但是現在掛了一台」，丁○○稱：
    「那我明天過去好了」等語，顯然無所謂丁○○受威脅之情
    狀，可見丁○○所辯並不可採。
  (五)綜上所述，被告乙○與被告丁○○、丙○○、及甲○○等人
    就偽造幣券及出售交付於人之全部犯行，顯均有犯意聯絡及
    行為分擔，堪以認定。被告乙○、丁○○所辯及證人甲○○
    於原審時有關被告乙○不知其等偽造偽鈔，亦未參與其事，
    乙○只負責事後流通云云，均係事後卸責及迴護被告乙○之
    詞，均不足為有利被告乙○等2人認定之依據，至為顯然。
    被告乙○、丁○○、丙○○上開犯行均臻明確，應予依法論
    科。
三、核被告乙○、丁○○、丙○○所為，均係犯妨害國幣懲治條
    例第3條第1項之意圖供行使之用，而偽造幣券罪。被告乙○
    、丁○○、丙○○共同意圖供行使之用而由甲○○或乙○出
    售而交付500元偽造幣券予洪梧峰、余福助、「阿國」、「
    阿豐」等人之低度行為，為其等4人意圖供行使之用，而偽
    造500元偽造幣券之高度行為所吸收，均不另論擬。被告乙○、丁○○、丙○○等人與甲○○就偽造幣券犯行間，均有
    犯意聯絡及行為分擔，均為共同正犯。被告乙○前於92年間
    ，因公共危險案件，經臺灣臺北地方法院判處有期徒刑6月
    確定，並於94年11月11日以易科罰金執行完畢，此有本院被
    告前案紀錄表乙份可佐，其復於5年內，故意再犯有期徒刑
    以上之本罪，為累犯，應依刑法第47條第1項之規定，加重
    其刑。扣案自被告乙○身上所扣得500元偽造幣券成品1000
    張及在甲○○所承租上址屋內所扣得500元偽造幣券成品339
    張（按偽造幣券成品合計1339張），均為偽造之幣券，應依
    妨害國幣懲治條例第6條之規定，均宣告沒收。另在甲○○
    上址屋內內所扣得500元偽造幣券正面半成品108張、反面半
    成品1176張之偽造幣券、雷射金箔（717銀）6捲、雷射金箔
    （T- 806銀）5捲、萊妮紙2令、網版8塊、網版機台乙台、
    空氣筒乙筒、溶劑8瓶、空氣壓縮機乙台、裁紙機2台、防水
    膠11瓶、小型空壓機乙台、燙金機乙台、細條防偽線鋼印6
    個、粗條防偽線鋼印4個、500元鋼模乙個、500元印章3個、
    50 0元花草印章乙個、沖床乙台、偽鈔防偽銀箔紙乙批、電
    腦主機乙台、電腦螢幕乙台、印表機4台及500元偽鈔模版記
    憶卡乙片，均為共犯甲○○所有供上開犯罪所用之物，亦均
    應依刑法第38條第1項第2款之規定，宣告沒收之。
貳、不另為無罪諭知部分（即被告丙○○部分）：
一、本件公訴意旨另以被告丙○○係自97年10月間起（至97年12
    月11日前止），即與甲○○、被告乙○及丁○○3人共犯上
    開偽造幣卷之犯行云云。
二、訊據被告丙○○否認此部分犯行，辯稱：伊係於97年12月12
    日才參與本件犯行，當時借住在甲○○所承租台北縣三峽鎮
    ○○路49號3樓等語。
三、經查：被告丙○○於97年10月間時（至97年12月11日前止）
    ，並未參與甲○○、被告乙○及丁○○3人偽造幣券之犯行
    ，業據證人甲○○於原審亦證稱：「（丙○○有無住在三峽
    鎮○○路49號？）有，他才來這裡住跟參與沒多久，不到一
    個月，因為3樓那裡有一個空的房間，我讓他住在那裡」等
    語，與丙○○之辯詞相符，此外，復查無其他積極事證足以
    證明被告丙○○確係自97年10月間起至97年12月11日前止，
    即已參與甲○○、被告乙○及丁○○3人偽造幣券之犯行，
    自屬不能證明被告丙○○此部分之犯罪。檢察官認被告丙○○此部分犯罪與其上開有罪部分之論罪科刑間，為一罪之關
    係，爰不另為無罪之諭知，附此敘明。
、有關被告上訴理由之論述：
一、被告乙○上訴略以：丁○○於警詢及偵查中證述其不認識乙○，足見製造幣券者，不包括乙○，依丙○○於警詢所述偽
    造幣券之分工情形，亦未提及乙○，甲○○於原審具結證述
    乙○於事前並不知情製造偽鈔，其僅向乙○提及賺錢之機會
    ，未說明實際情形，直到97年11月成品完成時，才直接告知
    偽鈔部分，由乙○去流通，而乙○受甲○○所託代為運送貨
    幣用之紙張，乙○不知實際用途云云。
二、被告丁○○上訴略以：其受僱於甲○○易上址擔任印刷工作
    ，當時並不知情甲○○在印製偽鈔，因以丁○○參與之印製
    程序，看不出來在印製偽鈔，待發現時，甲○○即恐嚇丁○○，令丁○○繼續印製，丁○○基於恐懼在無意思自主之情
    形下，不得不幫甲○○印製云云。
三、被告丙○○上訴略以：在借住期間，對於甲○○在租屋地點
    印製偽鈔一事，毫無所悉，迄97年12月12日受甲○○所託至
    其住處2樓整理雜物，始瞥見疑似紙鈔之印刷紙張，當時甲○○臨時託其裁切15張印刷紙張，其因礙於甲○○無償提供
    住處，而未婉拒，惟亦僅幫忙該次，丙○○並未獲得金錢利
    益或任何實質好處云云。
四、經查：
  (一)被告乙○於甲○○研議製造偽鈔階段，即由甲○○主動與其
    商議，二人達成謀議，推由甲○○統籌製造，乙○負責對外
    銷售，之後依謀議行動，乙○於案發當日並運送偽鈔用紙至
    查獲地點等情，詳如前述之證據，足認乙○、甲○○對於共
    同製造偽鈔以販賣，係出於籌謀策劃，達成一個犯罪計畫，
    非可分割，乙○對於製造偽鈔亦有謀議及參與，非可以其負
    責對外銷售，即謂其無須負責製造罪責。
  (二)被告丁○○參與共同製造偽鈔之犯行，罪證明確，無從認定
    其係出於無意思自主之情形下而為，所辯不可採，已詳如前
    述。
  (三)被告丙○○確實有參與偽鈔製造階段之裁切及噴防水膠等情
    ，亦有如上之證據，自不能因其參與之時日較短，參與之工
    作內容較少，而推卸其應負之刑責。
  (四)綜上，原審認被告三人偽造幣券之犯行罪證明確，適用妨害
    國幣懲治條例第3條第1項、刑法第28條之規定，並以乙○於
    刑之執行完畢後5年內故意再犯有期徒刑以上之本罪，論以
    累犯，復審酌被告乙○、丁○○、丙○○等人本件犯罪之動
    機、目的、手段、所生危害及其等犯罪後之態度等一切情狀
    ，量處乙○有期徒刑6年6月、丁○○有期徒刑6年、丙○○
    有期徒刑5年6月；又分別依妨害國幣懲治條例第6條、刑法
    第38條第1項第2款之規定，宣告沒收偽鈔等物，其認事、用
    法均無違誤，量刑亦屬妥適，被告上訴為無理由，應予駁回
    。
據上論斷，應依刑事訴訟法第368條，判決如主文。
本案經檢察官劉靜婉到庭執行職務。
中    華    民    國    99    年    1     月    7    日
                  刑事第二十一庭審判長法  官  蔡聰明
                                      法  官  許永煌
                                      法  官  趙文
以上正本證明與原本無異。
如不服本判決，應於收受送達後10日內向本院提出上訴書狀，其
未敘述上訴之理由者並得於提起上訴後10日內向本院補提理由書
（均須按他造當事人之人數附繕本）「切勿逕送上級法院」。
                                      書記官  葉金發
中    華    民    國    99    年    1     月    20    日
附錄：本案論罪科刑法條全文
妨害國幣懲治條例第3條第1項（偽造與變造幣券罪）
意圖供行使之用，而偽造、變造幣券者，處無期徒刑或5年以上
有期徒刑，得併科5千元以下罰金。


司法院資訊處製作；財團法人民間司法改革基金會備份。
